【裁判字號】    89,自,192
【裁判日期】    900131
【裁判案由】    詐欺
【裁判全文】
臺灣桃園地方法院刑事判決                          八十九年度自字第一九二號
    自  訴  人    乙○○
    被      告    甲○○
右列被告因詐欺案件，經自訴人提起自訴，本院判決如左：
      主  文
甲○○無罪。
      理  由
一、本件自訴意旨略以︰被告許寶貞於民國八十七年八月間，因經營茶藝飲食店生意
    上週轉需要，委請訴外人丙○○向自訴人乙○○借款新台幣（下同）三十萬元，
    約定每月利息二分半，並交付發票人丁○○、面額三十萬元，發票日八十九年九
    月二十三日之支票一紙，充為擔保，言明於八十九年九月二十三日還款，屆期竟
    不還款，上開支票經提示復遭退票，事後被告拒不見面，因認被告涉有刑法第三
    百三十九條第一項詐欺罪嫌。
二、按犯罪事實應依證據認定之，無證據不得推定其犯罪事實，又不能證明被告犯罪
    者，應諭知無罪之判決，刑事訴訟法第一百五十四條、第三百零一條第一項定有
    明文。所謂認定犯罪事實之證據，係指足以認定被告確有犯罪行為之積極證據而
    言，該項證據自須適合於被告犯罪事實認定，始得採為斷罪資料。又苟未能發現
    相當證據，或證據不足以證明，自不能以推測或擬制之方法，以為裁判基礎，亦
    分別有最高法院二十九年度上字第三一０五號及同院四十年度台上字第八六號判
    例意旨可資參照。而刑法第三百三十九條第一項詐欺罪之成立，以意圖為自己或
    第三人不法之所有，施用欺罔之詐術手段，使人陷於錯誤而將本人或第三人之物
    交付為要件。本件自訴人乙○○認被告甲○○涉犯詐欺罪嫌，無非以被告未如期
    清償借款為據，惟訊據被告堅決否認有何詐欺犯行，辯稱根本不曾向自訴人借款
    ，當初因丙○○向伊借支票週轉，伊遂經其前夫丁○○授權，簽發面額三十萬元
    支票交與丙○○，伊不知道丙○○持票向何人借款等語。
三、經查，自訴人與被告素不相識，亦不曾親自向自訴人約定利息借款，自訴人之所
    以願借款與被告，僅因訴外人丙○○為伊好友，訴外人丙○○自稱為被告友人，
    因被告經營寶芳茶藝館週轉不靈，遂交付支票一紙委其出面借款等情，自訴人乃
    隨同訴外人丙○○前往被告所經營之寶芳茶藝館觀看，證實有該茶藝館，且目擊
    訴外人丙○○與被告攀談，即允為借款，款項交付予訴外人丙○○，利息亦由訴
    外人丙○○給付，被告自始至終不曾與自訴人交談之事實，為自訴人所自承，顯
    見被告確與自訴人並不相識。至於訴外人丙○○是否確受被告委託向自訴人借款
    ，又自訴人將借款三十萬元交付與訴外人丙○○後，訴外人丙○○是否確將款項
    轉交與自訴人等節，固經證人丙○○證述確有其事，然此不僅為被告所否認，況
    且債務人透過第三人向不相識之債權人借款，債權人如無機會與債務人直接會面
    ，固然無從直接徵信債務人資力，並與債務人約定借款條件，交付款項，然如雙
    方業已會面，但竟不相攀談，而逕由第三人代為出面洽商借款取款，債權人於交
    付款項後，又未取得債務人出具之債權憑證，即與常情有違；而證人丙○○於本
    案中之證詞原涉及其於刑事上是否涉嫌侵占、詐欺，於民事上是否無權代理而應
    負借貸還款之責，於自身有重大利害關係，僅以其所述遽而為不利於被告之認定
    ，恐嫌率斷。參酌被告前於酒店上班，證人丙○○為其恩客，相交十數年，期間
    證人丙○○陸續借款予被告金額達二百餘萬元之事實，為被告及證人丙○○所一
    致供述，足見二人關係非比尋常，且本案中持票向自訴人借款，事後給付利息者
    又均為證人丙○○，益徵證人丙○○涉入本案之深，被告所稱因多次向丙○○借
    款，嗣丙○○手頭緊迫，乃反向伊借款，伊無現金可供週轉，遂向前夫丁○○借
    得支票交付丙○○，供其對外借調現金等情，核與二人交誼關係並無違誤，被告
    所辯，非無可採。自訴人指稱被告曾向伊借款云云，原乏所據。況縱認自訴人確
    因證人丙○○之仲介而借款與被告，亦係意在借款利息之賺取，被告既不曾與自
    訴人謀面，復未有何行為使自訴人對於借款風險評估有所誤斷，要無施用詐術使
    自訴人陷於錯誤而交付財物可言，自不得因被告事後未如期付款，遽認被告於借
    款之初即有詐欺故意及不法意圖。此外查無證據足證自訴人之指訴與事實相符，
    自難僅憑自訴人片面指訴而入被告於罪。綜上，復查無其他積極證據足資證明被
    告有詐欺犯行，應為無罪之諭知，以符法治。
四、據上論斷，應依刑事訴訟法第三百四十三條、第三百零一條第一項，判決如主文
    。
中        華        民      國      九十      年    一    月   三十一   日
                                    臺灣桃園地方法院刑事第五庭
                                          法  官  楊  得  君
右正本證明與原本無異。
如不服本判決，應於判決送達後十日內向本院提出上訴狀( 應附繕本 )，上訴於臺灣
高等法院。
                                          書記官  簡  慧  瑛
中        華        民      國      九十      年    二   月       一    日


司法院資訊處製作；財團法人民間司法改革基金會備份。
